【裁判字號】    89,訴,252
【裁判日期】    900213
【裁判案由】    臺灣地區與大陸地區人民關係條例等
【裁判全文】
臺灣臺東地方法院刑事判決                          八十九年度訴字第二五二號
    公  訴  人  臺灣臺東地方法院檢察署檢察官
    被      告  乙○○
    選任辯護人  吳漢成
    被      告  丙○○
                甲○○
右列被告因臺灣地區與大陸地區人民關係條例等案件，經檢察官提起公訴（八十九年
度偵字第一○三二號），本院判決如左：
    主  文
丙○○、乙○○、甲○○共同使大陸地區人民非法進入臺灣地區未遂，丙○○處有期
徒刑參月，乙○○、甲○○累犯，處有期徒刑伍月，如易科罰金，均以參佰元折算壹
日。
    事  實
一、乙○○前犯傷害罪，於民國八十六年十二月十六日經本院判處有期徒刑二月、如
    易科罰金以銀元三百元折算一日確定，於八十七年三月二十三日易科罰金執行完
    畢；甲○○前因違反著作權法案件，於八十五年五月十六日經本院判處有期徒刑
    二月、如易科罰金以銀元三百元折算一日確定，於八十五年七月十日易科罰金執
    行完畢，仍不知悔改。乙○○、甲○○竟與丙○○共同基於使大陸籍男子王長全
    非法入境臺灣之犯意聯絡，於八十八年一月間，乙○○先是知悉甲○○缺錢花用
    ，而在臺灣地區對甲○○表示可替甲○○安排前往大陸地區之行程，進而與大陸
    福建省福清市城頭鎮峰前村與大陸籍男子王長全辦理假結婚手續，以利王長全以
    依親名義入境來臺，並可獲得一年新台幣十二萬元之代價。約成，即於八十八年
    二月六日，由乙○○陪同甲○○前往中國大陸福建省福清市與丙○○會合，由丙○○安排雙方見面，並變更酬勞為九萬元，甲○○勉為其難接受。八十八年三月
    間，丙○○再陪同甲○○前往中國大陸福建省福清市辦理與王長全完成假結婚手
    續，並領取內容不實之結婚證書。王長全當即先行支付人民幣一萬元為前謝，約
    明入境來臺再付尾款。甲○○返回臺灣後，即將該等不實內容之結婚證書提出臺
    東縣卑南鄉戶政事務所行使，使不知情之該所公務員將王長全登載為甲○○之配
    偶，足生損害於該戶政機關對戶政管理之正確性。嗣並於八十九年一月十一日，
    由丙○○委任高雄市先龍旅行社，以配偶來臺依親名義，向內政部警政署入出境
    管理局申請准予王長全入境。案經該局發覺二人婚姻有疑，函請臺東縣警察局查
    證。甲○○經通知至臺東縣警察分局訊問時，一時心虛而和盤託出上情，大陸籍
    男子王長全因而無法如願來臺而未遂。
二、案經臺東縣警察局臺東分局報請臺灣臺東地方法院檢察署檢察官偵查起訴。
    理  由
一、訊據被告甲○○於警訊時、偵查中及本院審理時坦承右情不諱，核與被告丙○○
    於警訊時所供情節相符，並有被告甲○○之戶籍謄本一份、大陸地區人民進入臺
    灣地區旅行證申請書、保證書、委託書臺東縣警察局促請臺東分局查證函、結婚
    登記申請書、財團法人海峽交流基金會結婚證書認證證明、中國大陸福建省福州
    市民政局核發結婚證書、福州市公證書影本各一份在卷可憑，被告甲○○之自白
    與事實相符，應堪採信。另被告丙○○、乙○○均矢口否認有何右揭犯行，乙○○辯稱：伊僅介紹二人認識，其他均不知情，而伊係真心願幫助甲○○在大陸地
    區找對象云云；丙○○則在本院審理時辯稱：甲○○與王長全係真結婚，是甲○○要伊在大陸地區找個好對象，新台幣十二萬元之報酬係聘金云云。經查，被告
    丙○○在警訊時明確供稱：「王長全來臺動機為何我並不清楚，只知王長全於臺
    灣有一位伯父住高雄縣岡山鎮榮家現已去世，死後留有一筆遺產，因王長全的伯
    父在臺無親人，所以想以假結婚之方式進入臺灣」、「我當時是透過臺東縣卑南
    鄉太平榮家一位榮民魏德福介紹稱其有一位朋友王長全想到臺灣，希望我可以幫
    忙，我當時就告訴魏德福如果有機會再幫忙王長全進入臺灣，正好遇上甲○○，
    所以就利用甲○○當人頭與王長全結婚，並為王長全辦理結婚手續，並於甲○○
    戶籍資料登記為配偶，申請進入臺灣探視」、（問？妳除了仲介王長全及甲○○
    結婚是以虛偽方式為之外，是否以同樣手法仲介其他對象進入臺灣）「只有仲介
    王長全及甲○○一件是以虛偽方式進入臺灣」等語，在本院審理時對於警訊筆錄
    中所稱「假結婚」、「人頭」等供述，丙○○均答稱「我不知道為什麼會這麼講
    」等語，顯然丙○○在本院審理時所辯稱之部分尚難採信。而被告乙○○雖未曾
    自白其犯行，然參酌被告丙○○在警訊時之供述「甲○○當時是透過乙○○介紹
    與我認識，並且由乙○○將甲○○帶到大陸與我認識，並告訴我和甲○○談好條
    件一年十二萬元代價與王長全結婚，所以由我出面仲介兩人結婚」、及被告甲○○在本院審理時供述（問？在偵查中你陳述朋友乙○○找妳要妳與大陸人假結婚
    ，可賺十二萬元，是否意指你在臺灣接觸到乙○○時，乙○○便已對妳明說可透
    過假結婚賺十二萬元？）「是的」等語，可見被告乙○○已與被告甲○○、丙○○有犯意連絡，而將被告甲○○帶往大陸辦理假結婚事宜。故被告乙○○、丙○○所辯均為卸責之詞，不足採信。被告三人之犯行洵堪認定，應依法論科。
二、核被告丙○○、乙○○及甲○○所為，均係違反臺灣地區與大陸地區人民關係條
    例第十五條第一項第一款規定，應依同法第七十九條第一項之非法使大陸地區人
    民進入臺灣地區罪處斷，及犯刑法第二百十六條、第二百十四條行使使公務員登
    載不實文書罪。被告丙○○、乙○○及甲○○三人間有犯意之聯絡及行為分擔，
    均為共同正犯。至其三人使公務員為不實之登載後，復持該登載不實之公文書行
    使，其使公務員登載不實之低度行為為行使使公務員登載不實之公文書之高度行
    為吸收，不另論罪。所犯上開二罪間，有方法結果之牽連關係，為牽連犯，依法
    定刑較重之非法使大陸地區人民進入臺灣地區罪論處。又被告乙○○前犯傷害罪
    ，於八十六年十二月十六日經本院判處有期徒刑二月、如易科罰金以銀元三百元
    折算一日確定，於八十七年三月二十三日易科罰金執行完畢；被告甲○○前因違
    反著作權法案件，於八十五年五月十六日經本院判處有期徒刑二月、如易科罰金
    以銀元三百元折算一日確定，於八十五年七月十日易科罰金執行完畢，有臺灣高
    等法院被告全國前案紀錄表在卷可稽，其五年內再犯有期徒刑以上之本罪，為累
    犯，應加重其刑。而被告等已著手於犯罪行為之實施，而未至大陸地區人民進入
    臺灣地區之結果，均為未遂犯，應依刑法第二十六條前段規定減輕其刑。爰審酌
    被告丙○○、乙○○及甲○○犯罪之動機、目的、手段、品行、智識程度、所生
    危害及犯罪後之態度等一切情狀，分別量處如主文所示之刑。又本件被告等係於
    八十八年至八十九年間違反臺灣地區與大陸地區人民關係條例第十五條第一項第
    一款規定，應依同法第七十九條第一項規定處斷，其法定最重本刑為五年以下有
    期徒刑，依修正前刑法第四十一條規定：犯最重本刑為三年以下有期徒刑以下之
    刑之罪，而受六月以下有期徒刑或拘役之宣告，因身體、教育、職業或家庭之關
    係，執行顯有困難者，得以一元以上三元以下折算一日，易科罰金。本不得宣告
    易科罰金。惟查上開刑法第四十一條，業經立法院修正並經總統於九十年一月十
    日公布施行，依修正後之刑法第四十一條第一項規定：犯最重本刑為五年以下有
    期徒刑之罪，而受六個月以下有期徒刑或拘役之宣告者，得予以宣告易科罰金。
    另依刑法第二條第一項前段之規定：行為後法律有變更者，適用裁判時之法律，
    但裁判前之法律有利於行為人者，適用最有利於行為人之法律。係採從新及從輕
    主義。本件依上開修正後之刑法第四十一條第一項前段，及刑法第二條第一項前
    段之規定，自應依法併予宣告得易科罰金，及其易科罰金之折算標準，爰併予宣
    告之，併此敘明。
據上論斷，應依刑事訴訟法第二百九十九條第一項前段、臺灣地區與大陸地區人民關
係條例第十五條第一項第一款、第七十九條第三項、第一項、刑法第二百十六條、第
二百十四條、第二條第一項前段、第十一條前段、第二十八條、第二十六條、第五十
五條、第四十七條、第四十一條第一項、罰金罰鍰提高標準條例第一條前段、第二條
，判決如主文。本案經檢察官李進榮到庭執行職務。
中      華      民      國      九十      年      二      月    十三    日
                                  臺灣臺東地方法院刑事庭
                                          法  官  范智達
右正本證明與原本無異。
如不服本判決，應於判決送達後十日內向本院提出上訴狀。（須附繕本）
「切勿逕送上級法院」
                                          書記官  賴淑芬
中      華      民      國      九十      年      二      月    十四    日
附錄本案論罪科刑法條全文
臺灣地區與大陸地區人民關係條例第十五條
左列行為不得為之：
  一、使大陸地區人民非法進入臺灣地區。
  二、招攬臺灣地區人民未經許可使之進入大陸地區。
  三、使大陸地區人民從事未經許可或與許可目的不符之活動。
  四、僱用大陸地區人民從事未經許可或與許可範圍不符之工作。
  五、居間介紹他人為前款之行為。
臺灣地區與大陸地區人民關係條例第七十九條
違反第十五條第一款規定者，處五年以下有期徒刑、拘役或科或併科新台幣五十萬元
以下罰金。
以犯前項之罪為常業者，處一年以上七年以下有期徒刑，得併科新台幣一百萬元以下
罰金。
第一項之未遂犯罰之。
刑法第二百十六條
行使第二百十條至第二百十五條之文書者，依偽造、變造文書或登載不實事項或使登
載不實事項之規定處斷。
刑法第二百十四條
明知為不實之事項，而使公務員登載於職務上所掌之公文書，足以生損害於公眾或他
人者，處三年以下有期徒刑、拘役或五百元以下罰金。


司法院資訊處製作；財團法人民間司法改革基金會備份。
